Inventaris van het archief van het Kantongerecht te Vlaardingen, 1840-1876
Nationaal Archief, Den Haag
Degene die ten tijde van begaan van een strafbaar feit jonger is dan 18 jaar. Afhandeling van (jeugd)zaken van eenvoudige aard gebeurt veelal via *Halt(bureaus). Niemand kan strafrechtelijk worden vervolgd voor een feit begaan voordat hij de leeftijd van 12 jaar heeft bereikt.
Misdrijf
Strafbaar feit van de zware soort, als zodanig aangeduid in de strafwetten; indeling van strafbare feiten in misdrijven en overtredingen is van belang bij het procesrecht (absolute competentie en *rechtsmiddelen) en de strafbaarstelling; berechting in *eerste aanleg gebeurt in de meeste gevallen door de rechtbank. Zie ook: Overtreding.
Natuurlijk persoon
Mens (individu) als rechtssubject. Zie ook: Rechtspersoon.
Niet-ontvankelijkheid
Eindbeslissing waarbij de rechter het verzoek of de eis van een partij afwijst of het *Openbaar Ministerie het recht te vervolgen ontzegt, op een grond die buiten de zaak zelf ligt (zoals een procedurefout).
Ondertoezichtstelling
Plaatsing, door de kinderrechter, van een minderjarig kind onder toezicht van een gezinsvoogd, als een kind zodanig opgroeit dat het met zedelijke of lichamelijke ondergang wordt bedreigd.
Ontheffing van ouderlijk gezag of voogdij
Ontneming, door de rechtbank, van het ouderlijk gezag of de *voogdij aan een ouder of voogd op grond dat deze ongeschikt of onmachtig is zijn plicht tot verzorging en opvoeding te vervullen.
Onherroepelijke uitspraak
Beslissing van de rechter waartegen geen (gewoon) *rechtsmiddel meer openstaat. Zie ook: Cassatie(beroep), Hoger beroep, Verzet.
Ontslag van (alle) rechtsvervolging
Beslissing van de rechter, waarbij hij het door de officier van justitie ten laste gelegde feit wel bewezen acht maar van oordeel is dat het feit of de verdachte niet strafbaar is. Zie ook: Schuldigverklaring, Vrijspraak.
Ontzetting van ouderlijk gezag of voogdij
Ontneming, door de rechtbank, van het ouderlijk gezag of de *voogdij aan een ouder of voogd op in de wet genoemde grond, waaronder misbruik van gezag, verwaarlozing van de verzorging en opvoeding of slecht levensgedrag.
Openbaar Ministerie (OM)
Overheidsorgaan met als taken: wetten te handhaven, strafbare feiten op te sporen en te vervolgen, strafvonnissen ten uitvoer te leggen en de rechter te informeren voor zover de wet dat voorschrijft.
Opgehelderd misdrijf
*Misdrijf waarbij tenminste één *verdachte bij de politie bekend werd, ook al is hij voortvluchtig of ontkent hij het (strafbare) feit te hebben gepleegd.
Ophelderingspercentage
Het totaal aantal in een bepaalde periode *opgehelderde misdrijven in relatie tot het totaal aantal in dezelfde periode door de politie opgemaakte *processen-verbaal terzake van gelijk(soortig)e *misdrijven, uitgedrukt in procenten.
Overtreding
Strafbaar feit van de lichte soort, als zodanig aangeduid in de strafwetten; indeling van strafbare feiten is van belang bij het procesrecht (absolute competentie en *rechtsmiddelen) en de strafbaarstelling; afdoening veelal met een *schikking/*transactie via het Openbaar Ministerie of berechting in *eerste aanleg door het *kantongerecht. Zie ook: Misdrijf.
Penitentiaire inrichting
Rijksinrichting voor het ondergaan van vrijheidsstraf. Zie ook: Gevangenis, Huis van bewaring.
Preparatoir vonnis
*Vonnis dat betrekking heeft op de behandeling van de zaak voor de rechter en in beginsel niet van invloed is op het *eindvonnis.
Proces-verbaal
Op schrift gestelde verklaring van een opsporingsambtenaar over door hem waargenomen feiten of omstandigheden.
Provisioneel vonnis
Uitspraak door de rechter, gedaan vóór het *eindvonnis in een aanhangig geding, waarbij hij een beslissing geeft over een voorlopige voorziening. Zie ook: Tussenvonnis.
Raad van State
Adviescollege van de regering; de aan dit college verbonden Afdeling Bestuursrechtspraak (ontstaan uit de voormalige Afdeling voor de Geschillen van Bestuur en de Afdeling Rechtspraak) heeft een rechtsprekende taak op het gebied van bestuursgeschillen. Zie ook: Administratieve zaak.
Rechtsmiddel
Procedure waarmee partijen -soms derden- een (rechterlijke) beslissing bij dezelfde of een hogere rechter kunnen aantasten; er zijn gewone rechtsmiddelen, zoals bezwaarschrift, *verzet, *hoger beroep of *cassatie(beroep) en buitengewone rechtsmiddelen, zoals derden verzet, rekest-civiel, herziening of cassatie in het belang der wet.
Rechtspersoon
Elke niet-natuurlijk persoon (instelling, onderneming, overheidsorgaan) die in het recht als rechtssubject is erkend. Zie ook: Natuurlijk persoon.
Rekest
Geschrift (verzoekschrift) waarmee iedereen zich, al dan niet per procureur of advocaat, tot de rechter of een bestuursorgaan kan wenden om een bepaalde voorziening te verkrijgen, waarbij het meestal niet gaat om het beslechten van een geschil. Zie ook: Dagvaarding.
Rolbeschikking
Uitspraak door de rechter, waarbij hij de termijnen voor het nemen van *conclusies en de dagbepaling voor pleidooi en *vonnis vaststelt.
Schikking
Strafrechtelijke (soms bestuursrechtelijke) afdoening van een delict van de lichte soort op voorstel van het *Openbaar Ministerie, meestal via een door de *verdachte te betalen geldsom ('boete'). Zie ook: Transactie.
Schuldigverklaring
Uitspraak door de rechter, waarbij hij het door het *Openbaar Ministerie ten laste gelegde feit bewezen en een strafbaar feit acht en van oordeel is dat de *verdachte strafbaar is.
Sepot
Beslissing van het *Openbaar Ministerie waarbij het, op beleidsmatige of technische gronden, afziet van vervolging van een geconstateerd strafbaar feit. Zie ook: Beleidssepot, Technisch sepot.
Stiefouderadoptie
Aanneming als wettig kind door een (echt)paar waarvan een van de partners de wettige of natuurlijke vader of moeder van het kind is. Zie ook: Adoptie.
Strafrechtspleging
Geheel van rechtshandelingen door het *Openbaar Ministerie en de rechterlijke macht met betrekking tot *strafzaken.
Strafzaak
Het bij een parket ter vervolging ingeschreven *proces-verbaal ten aanzien van één *verdachte.
Technisch sepot
Beslissing van het *Openbaar Ministerie waarbij het afziet van vervolging van een strafbaar feit omdat het van mening is dat vervolging niet tot een veroordeling zal leiden (bijvoorbeeld omdat voldoende bewijs ontbreekt of omdat het feit of de *verdachte niet strafbaar is).
Ter beschikkingstelling (tbs)
Maatregel in het strafrecht waarbij de rechter beveelt dat de *verdachte van een *misdrijf, die een gebrekkige ontwikkeling of een ziekelijke stoornis heeft, bij bepaalde in de wet genoemde omstandigheden, van overheidswege ambulant zal worden behandeld en begeleid, of in een daartoe bestemde inrichting zal worden verpleegd.
Transactie
Het onder bepaalde omstandigheden ter voorkoming van strafvervolging voldoen aan een of meer door de opsporingsambtenaar (politie) of het *Openbaar Ministerie (officier van justitie) gestelde voorwaarden, zoals het betalen van een geldsom ('boete'), waardoor het recht tot strafvervolging vervalt. Zie ook: Schikking.
Tussenvonnis
Uitspraak door de rechter, gedaan vóór het *eindvonnis in een aanhangig geding, die geen einde maakt aan de zaak; wordt nader ingedeeld in *preparatoir, *interlocutoir en *provisioneel vonnis.
Uitkeringsfraude (sociale zekerheid)
Het ten onrechte of tot een te hoog bedrag ontvangen van een uitkering als gevolg van het aan een uitvoeringsorgaan van de sociale zekerheid al dan niet opzettelijk verstrekken van onjuiste of onvolledige informatie dan wel het voor dat uitvoeringsorgaan verzwijgen van voor de beslissing relevante gegevens.
Uitlevering
Verwijdering van een persoon uit Nederland met het doel hem ter beschikking te stellen van de autoriteiten van een andere staat naar aanleiding van het plegen van een *misdrijf.
Uitzetting
Verwijdering van een *vreemdeling uit Nederland wanneer zijn verblijf niet (meer) rechtmatig is.
Verdachte
Voor het begin van de vervolging is hij degene van wie uit feiten of omstandigheden een redelijk vermoeden van schuld aan een strafbaar feit wordt aangenomen, daarna is hij degene tegen wie de vervolging is gericht.
Verstek (verlenen)
Formele constatering door de rechter dat een partij of een verdachte niet in rechte (per procureur) is verschenen noch op een andere wijze op de oproep bij verzoekschrift of dagvaarding heeft gereageerd; het betekent in de regel toewijzing van de eis.
Verstekvonnis
Uitspraak in een rechtszaak waarbij een procespartij niet in rechte ter zitting is verschenen noch heeft gereageerd. Zie ook: Verstek (verlenen).
Verzet
Gewoon *rechtsmiddel, aan te wenden tegen een uitspraak (*verstekvonnis) die door een rechtsprekende instantie niet op tegenspraak is gegeven en waartegen geen *hoger beroep openstaat. Zie ook: Contradictoir vonnis.
Verzetvonnis
Uitspraak in een rechtszaak die de rechter na verstekverlening opnieuw heeft beoordeeld. Zie ook: Verstek, Verstekvonnis, Verzet.
Voeging ad informandum
Het voegen, door het Openbaar Ministerie, van een strafzaak zonder tenlastelegging bij een andere zaak die aan de rechter wordt voorgelegd, met het doel de rechter bij de bepaling van de strafmaat rekening te laten houden met de gevoegde zaak. Zie ook: Afdoening door Openbaar Ministerie.
Voeging ter berechting
Het samenvoegen, door het Openbaar Ministerie, van ingeschreven strafzaken, met het doel de rechter bij één *vonnis verschillende zaken tegelijk te laten afdoen. Zie Afdoening door Openbaar Ministerie.
Voeging ter zitting
Het samenvoegen, door de rechter, van onder verschillende parketnummers ingeschreven strafzaken, met het doel deze zaken als één strafzaak te behandelen. Zie Afdoening door de rechter.
Vonnis
Gemotiveerde bindende uitspraak van de rechter in een voor hem gevoerd rechtsgeding. Zie ook: Arrest, Tussenvonnis.
Voogdij
Gezag over minderjarige en diens goederen, van rechtswege of op beslissing van de rechter aan een ouder of een derde opgedragen, wanneer het ouderlijk gezag niet over het kind wordt uitgeoefend.
Voorlopige toevertrouwing
Maatregel waarbij de kinderrechter voorlopig in de gezagsuitoefening van een minderjarige voorziet, indien een minderjarige niet onder gezag staat of dit gezag niet over hem wordt uitgeoefend.
Vreemdeling
Ieder die de Nederlandse nationaliteit niet bezit en niet op grond van een wettelijke bepaling als Nederlander wordt behandeld.
Vrijspraak
Uitspraak, door de rechter, waarbij hij niet bewezen acht dat het door de officier van justitie ten laste gelegde feit door de verdachte is gepleegd. Zie ook: Ontslag van rechtsvervolging, Schuldigverklaring.
Concordantie van de oude naar de nieuwe inventarisnummers
Concordantie op de inv.nrs van de oude inventaris van het archief van het Kantongerecht te Vlaardingen, 1840-1867 (3.03.40).
1 1, 2
2 3, 4
3 5, 6
4 7, 8
5 9-11
6 12, 13
7 14, 15
8 21-30
9 31-35
9 37-44
10 46, 47
11 48-50
12 51, 52
13 53-56
14 57-59
15 60-62
16 83, 84
17 85, 86
18 87, 88
19 89-91
20 92, 93
Beschrijving van de series en archiefbestanddelen
- Rechtspraak, 1.1
  - Strafzaken, 1.1.1
    - Processen-verbaal en minuten van vonnissen., 1848-1858, 1861 - 1863, 1867 - 1869, 1872, 1874; 1-15; 15 pakken
      - 1848-1854, 1
      - 1855 - 1856, nrs. 120 - 184., 2
      - 1857 - 1858, nrs. 185 - 233., 3
      - 1858, nrs. 234 - 277., 4
      - 1861, nrs. 003 - 047., 5
      - 1861, nrs. 048 - 083., 6
      - 1862, nrs. 001 - 080., 7
      - 1862, nrs. 081 - 161., 8
      - 1863, nrs. 001 - 058., 9
      - 1863, nrs. 063 - 116., 10
      - 1867, nrs. 001 - 049., 11
      - 1868, 12
      - 1869, 13
      - 1872, 14
      - 1874, 15
    - Burgerlijke zaken, 1.1.1.1
      - Kantonrechter, 1.1.1.1.1
      - Bij dagvaarding, 1.1.1.1.2
        - Minuten van vonnissen., 1840-1845, 1848 - 1849, 1859 - 1870, 1872 - 1876; 16-20; 5 pakken
          - 1840-1849, 16
          - 1859-1866, 17
          - 1867-1872, 18
          - 1873-1874, 19
          - 1875-1876, 20
        - Audiëntiebladen., 1841-1859, 1861 - 1864, 1866 - 1870, 1872 - 1876; 21-44; 24 delen
          - 1841-1842, 21
          - 1843, 22
          - 1844, 23
          - 1845, 24
          - 1846 - 1855 jan. 04, 25
          - 1855 juni 19, 26
          - 1856, 27
          - 1857, 28
          - 1858, 29
          - 1859, 30
          - 1861, 31
          - 1862, 32
          - 1863, 33
          - 1864, 34
          - 1866, 35
          - 1867, 36
          - 1868, 37
          - 1869, 38
          - 1870, 39
          - 1872, 40
          - 1873, 41
          - 1874, 42
          - 1875, 43
          - 1876, 44
        - Register van akten van hoger beroep en verzet., 1840-1841; 45; 1 katern
  - Buitengerechtelijke zaken, 1.1.2
    - Akten en beschikkingen., 1840-1843, 1845, 1848 - 1850, 1853 - 1854, 1856 - 1870, 1872 - 1876; 46-93; 48 pakken
      - 1840, 46
      - 1841, 47
      - 1842, 48
      - 1843, nrs. 001 - 058., 49
      - 1843, nrs. 059 - 108., 50
      - 1845, 51
      - 1848, 52
      - 1849, nrs. 094 - 149., 53
      - 1849, nrs. 151 - 237., 54
      - 1850, 55
      - 1853, 56
      - 1854, 57
      - 1856, 58
      - 1857, 59
      - 1858, 60
      - 1859, nrs. 001 - 098., 61
      - 1859, nrs. 099 - 191., 62
      - 1860, nrs. 001 - 085., 63
      - 1860, nrs. 086 - 164., 64
      - 1861, nrs. 001 - 076., 65
      - 1861, nrs. 077 - 133., 66
      - 1862, 67
      - 1863, nrs. 001 - 050., 68
      - 1863, nrs. 051 - 132., 69
      - 1864, 70
      - 1865, nrs. 001 - 059., 71
      - 1865, nrs. 062 - 136., 72
      - 1866, nrs. 001 - 076., 73
      - 1866, nrs. 077 - 151., 74
      - 1867, nrs. 001 - 059., 75
      - 1867, nrs. 060 - 131., 76
      - 1868, nrs. 001 - 089., 77
      - 1868, nrs. 091 - 158., 78
      - 1869, nrs. 001 - 065., 79
      - 1869, nrs. 066 - 135., 80
      - 1870, nrs. 001 - 075., 81
      - 1870, nrs. 076 - 155., 82
      - 1872, nrs. 002 - 100., 83
      - 1872, nrs. 101 - 220., 84
      - 1873, nrs. 001 - 139., 85
      - 1873, nrs. 141 - 276., 86
      - 1874, nrs. 001 - 134., 87
      - 1874, nrs. 135 - 278., 88
      - 1875, nrs. 001 - 090., 89
      - 1875, nrs. 091 - 195., 90
      - 1875, nrs. 196 - 311., 91
      - 1876, nrs. 001 - 130., 92
      - 1876, nrs. 131 - 270., 93